【裁判字號】    95,訴,985
【裁判日期】    951228
【裁判案由】    偽造有價證券
【裁判全文】
臺灣士林地方法院刑事判決               95年度訴字第985號
公  訴  人  臺灣士林地方法院檢察署檢察官
被      告  乙○○
指定辯護人  本院公設辯護人  姜惠如
上列被告因偽造有價證券案件，經檢察官提起公訴（95年度偵緝
字第869號），本院判決如下：
    主  文
乙○○連續犯偽造有價證券罪，處有期徒刑貳年。
如附表所示偽造之支票貳紙均沒收。
    事實及理由
壹、構成犯罪事實：
一、乙○○原係甲○○所經營設於台北縣汐止市○○路○ 段3 之
    5號清傳汽車修理廠之員工。
二、乙○○意圖自己不法所有、意圖供行使之用而偽造有價證券
    之概括犯意，於民國94年8 、9 月期間，利用甲○○不注意
    之際，徒手竊取甲○○所有放置於汽車修理廠保險櫃內的台
    北第五信用合作社南港分社（以下簡稱五信南港分社），帳
    號為00000000000-0 號，票號為0000000 、0000000 、0000
    000-0000000 號的支票計11紙；台灣中小企業銀行汐止分行
    帳號為00000000000 號，票號為0000000 、0000000 、0000
    00 0、0000000 、0000000 、0000000 號的支票計6 紙。得
    手後，未經甲○○同意，於修理廠內，在付款人為五信南港
    分社、票號為0000000 、0000000 號2 紙支票發票人欄位上
    ，先後盜蓋甲○○放在修理廠的便章蓋用印文並偽造「甲○
    ○」簽名各1 枚，再分別填載票面金額為新台幣（下同）25
    萬元、20萬元，而先後偽造如附表所示之支票2 紙。嗣並先
    後交給不知情之柯承彤清償借款及持向不知情錢莊借款而行
    使之。
三、94年10月下旬，甲○○發現支票遭竊向銀行辦理掛失止付，
    並向警方訴請偵辦。
貳、認定犯罪事實所根據的證據及理由：
一、被告乙○○先後多次竊取甲○○的支票計17紙，在竊得之00
    00000、0000000號2紙支票發票人欄位上，先後盜用甲○○
    便章蓋用印文並偽造甲○○簽名而偽造有價證券支票2 紙等
    事實，迭據被告於警詢、偵查、本院訊問時坦白承認。
二、被害人甲○○於94年11月5 日警詢陳述及偵查中證稱：94年
    10月25日上午發現有11紙五信南港分社的支票、6 紙台灣中
    小企業銀行汐止分行的支票失竊，我詢問乙○○，他向我坦
    承是他偷的，當天並把6 紙台灣中小企業銀行汐止分行的支
    票還給我，我沒有授權乙○○簽發支票，印章是我修理廠的
    一個便章等語。
三、證人柯甫奇（即柯承彤）於偵查中證稱：乙○○在94年8 月
    初，在修理廠內拿票據號碼為0000000 、面額為25萬元的支
    票給我，要還我錢，後來支票快到期，他告訴我不要軋票，
    票是叔叔的，他會拿現金換回，94年10月我說要軋票，他阻
    止我，但我還是提示等語。
四、另有票據掛失止付通知書、遺失票據申報書、票據號碼為00
    00000 之支票影本、退票理由單、票據號碼為0000000 之支
    票影本、退票理由單等附於偵卷可佐。
五、本件事證明確，被告竊盜、偽造有價證券的犯行，可以認定
    。
、論罪科刑的理由：
一、有關新舊刑法適用的問題：
    1 按行為後法律有變更者，適用行為時之法律。但行為後之
      法律有利於行為人者，適用最有利於行為人之法律，修正
      後刑法第2 條第1 項定有明文。又比較時應就罪刑有關之
      共犯、未遂犯、想像競合犯、牽連犯、連續犯、結合犯，
      以及累犯加重、自首減輕暨其他法定加減（如身分加減）
      與加減例等一切規定，綜其全部罪刑之結果而為比較。
    2 刑法第56條連續犯規定業於94年2 月2 日修正刪除，並於
      95年7 月1 日施行。是新法修正施行後，被告之數犯罪行
      為，即須分論併罰。此刪除雖非犯罪構成要件之變更，但
      顯已影響行為人刑罰之法律效果，自屬法律變更，依新法
      第2條第1 項規定，比較新、舊法結果，本件仍應適用較
      有利於被告之行為時法律即舊法論以連續犯。
    3 修正後之刑法刪除第55條關於牽連犯之規定，本件被告所
      犯上開竊盜、偽造有價證券2 罪具牽連犯關係，依修正前
      即行為時之規定，應從一重處斷，依修正後之刑法已刪除
      牽連犯之規定，則應依數罪併罰規定分論併罰，比較新舊
      法之規定，修正後之規定並非較有利於被告。
    4 刑法第33條關於罰金數額之規定，由銀元1 元以上，修正
      為新台幣1 千元以上。比較新舊法結果，以舊法有利於被
      告，自應適用修正前之規定。
二、核被告的行為，係犯刑法第320 條第1 項之竊盜罪、同法第
    201 條第1 項之偽造有價證券罪。被告盜用印章、偽造署押
    的行為為偽造有價證券之階段行為，行使偽造有價證券的低
    度行為，為偽造的高度行為吸收，均不另論。其先後多次竊
    盜、2 次偽造有價證券行為，均時間緊接，所犯為構成要件
    相同之罪，顯係基於概括犯意而為，應均依修正前刑法連續
    犯規定，論以一罪，並均依法加重其刑。所犯上開2 罪，具
    方 法結果之裁判上一罪關係，應依修正前刑法第55條牽連犯
    規定，從一重之偽造有價證券罪處斷。再者，被告與告訴人
    為叔姪關係，被告長期受僱在汽車修理廠工作長達十餘年，
    本次因遭他人逼討債務，經濟狀況窘迫，情急之下致罹重典
    ，雖先後竊取計17紙支票，除本件偽造之2 紙支票外，其中
    6 紙支票已返還告訴人，另9 紙支票則均燒燬，未再擴大告
    訴人的損害，衡情所犯偽造有價證券罪為最輕本刑3 年以上
    有期徒刑之罪，情輕法重，在客觀上顯足以引起一般的同情
    ，雖科以法定最低刑度之刑，猶嫌過重，爰依刑法第59 條
    規定酌減其刑，並依法先加後減之。
三、爰審酌被告為一己私欲竊取甲○○支票並偽造有價證券以清
    償欠款或向他人借款，造成甲○○票據信用受損，進而影響
    告訴人的經濟信用評價，惟被告素行尚可，偽造支票的票面
    尚非鉅大，犯罪後能坦承犯行，告訴人亦到庭表示原諒被告
    ，以及被告的犯罪動機等情，量處如主文所示之刑。如附表
    所示偽造的2 紙支票，應依刑法第205 條規定宣告沒收，又
    因上開偽造支票已宣告沒收，則偽造支票上偽造的甲○○署
    押，已無再重複諭知之必要，併予指明。
肆、適用法律的依據：
一、程序法方面：
    刑事訴訟法第第299條第1項前段。
二、實體法方面：
    刑法第2 條第1 項前段、第320 條第1 項、第201 條第1 項
    、第59條、第205 條，修正前刑法第56條、第55條後段，罰
    金罰鍰提高標準條例第1 條前段。
中    華    民    國    95    年    12    月    28    日
                  刑事第四庭審判長法  官  杜惠錦
                                  法  官  朱瑞娟
                                  法  官  蘇嫊娟
以上正本證明與原本無異。
如不服本判決，應於判決送達後10日內，向本院提出上訴狀。
                                  書記官  陳慧玲
中    華    民    國    95    年    12    月    28    日
附錄本案論罪科刑法條：
中華民國刑法第201條
意圖供行使之用，而偽造、變造公債票、公司股票或其他有價證
券者，處3 年以上10年以下有期徒刑，得併科3 千元以下罰金。
行使偽造、變造之公債票、公司股票或其他有價證券，或意圖供
行使之用，而收集或交付於人者，處1 年以上7 年以下有期徒刑
，得併科3 千元以下罰金。
中華民國刑法第205條
偽造、變造之有價證券、郵票、印花稅票、信用卡、金融卡、儲
值卡或其他相類作為提款、簽帳、轉帳或支付工具之電磁紀錄物
及前條之器械原料及電磁紀錄，不問屬於犯人與否，沒收之。
中華民國刑法第320條
意圖為自己或第三人不法之所有，而竊取他人之動產者，為竊盜
罪，處5 年以下有期徒刑、拘役或5 百元以下罰金。
意圖為自己或第三人不法之利益，而竊佔他人之不動產者，依前
項之規定處斷。
前二項之未遂犯罰之。
附表：
    付款人        票據號碼  發票日期    票面金額(新台幣)
１、五信南港分社  0000000   94.8.26     25萬元
２、五信南港分社  0000000   94.10.27    20萬元


司法院資訊處製作；財團法人民間司法改革基金會備份。
